【裁判字號】    98,易緝,16
【裁判日期】    980226
【裁判案由】    恐嚇取財等
【裁判全文】
臺灣板橋地方法院刑事判決              98年度易緝字第16號
公  訴  人  臺灣板橋地方法院檢察署檢察官
被      告  甲○○
上列被告因恐嚇取財等案件，經檢察官提起公訴（96年度偵字第
22532號），本院判決如下：
    主  文
本件公訴不受理。
    理  由
一、公訴意旨略以：被告甲○○因缺錢花用，應能預見將其金融
    帳戶提供予他人使用，將能幫助不明犯罪集團使用作為恐嚇
    取財之人頭帳戶，竟仍不違背其本意，基於幫助恐嚇取財之
    不確定故意，於民國九十六年一月中旬某日，在臺北縣土城
    市○○路○段彰化銀行旁，以新臺幣（下同）八千元之代價
    將其所開設之彰化銀行土城分行帳號0000000000
    0000號帳戶存摺、提款卡及密碼出售予共同被告王成源
    （所涉幫助恐嚇取財犯行，另以九十七年度易緝字第一五七
    號審理），以供王成源交予共同被告黃欽隆（通緝中，另行
    審結）使用，作為黃欽隆撥打電話恐嚇附表所示鴿主匯款之
    帳戶，黃欽隆即以購得之賽鴿資料，於附表所示時間撥打電
    話恐嚇附表所示鴿主匯款至被告甲○○之上開帳戶內。因認
    被告甲○○涉犯幫助恐嚇取財罪嫌。
二、按同一案件繫屬於有管轄權之數法院者，由繫屬在先之法院
    審判之，刑事訴訟法第八條前段定有明文；而依第八條之規
    定不得為審判者，應諭知不受理之判決，並得不經言詞辯論
    為之，同法第三百零三條第七款、第三百零七條亦分別定有
    明文。又一事不再理為刑事訴訟法上一大原則，蓋對於同一
    被告之一個犯罪事實，無論是實質上一罪或裁判上一罪，祇
    有一個刑罰權，不容重複裁判，故檢察官就同一事實為先後
    兩次起訴，法院應就重行起訴部分諭知不受理之判決（最高
    法院九十年度台非字第五０號判決採同一意旨）。
三、經查：
(一)被告甲○○另案被訴基於幫助恐嚇取財之不確定故意，於九
    十六年三月中旬，在不詳地點，以一萬元之代價將其所開設
    之郵局0000000－0000000號帳戶之存摺、提
    款卡交予王成源、黃欽隆等人使用，嗣黃欽隆與林展遙、黃
    泰養、陳圳源、王成源等人，自九十六年三月初起，共同在
    臺北市士林區萬溪右線產業道路山區內，架設鴿網，攔截飛
    經該處之賽鴿，再依所捕獲之賽鴿腳環上所留鴿主電話，向
    鴿主恫稱必須匯款至指定之帳戶，否則即將賽鴿殺害，致鴿
    主羅錦榮、陳美雲等人心生畏懼，依照指示如數匯款至甲○
    ○上揭郵局帳戶內，黃欽隆等人於確定鴿主已匯款後始將網
    得之賽鴿釋放，再提領匯款朋分花用，而幫助黃欽隆與林展
    遙、黃泰養、陳圳源、王成源等人遂行恐嚇取財之犯行，前
    經臺灣士林地方法院檢察署檢察官於九十六年八月二十八日
    以九十六年度偵字第八六一一號、第九三一九號追加起訴，
    於九十六年九月十三日繫屬於臺灣士林地方法院，現由該院
    以九十六年度易字第一六四四號案件審理中（尚未判決）等
    事實，有臺灣高等法院被告前案紀錄表、臺灣士林地方法院
    檢察署檢察官九十六年度偵字第八六一一號、第九三一九號
    起訴書各一件在卷可稽。
(二)查被告甲○○於警詢時供稱：伊先於九十六年一月中旬，在
    臺北縣土城市○○路○段之彰化銀行土城分行旁將所申請之
    上開彰化銀行帳戶存摺、提款卡（含密碼），以八千元價錢
    賣給綽號「哈囉」之王成源，並於九十六年二月間在臺北縣
    土城市○○路○段附近，將所申請之上開郵局帳戶存摺、提
    款卡（含密碼）出賣給王成源等語（見臺灣板橋地方法院檢
    察署九十六年度偵字第二二五三二號卷第五頁至第七頁、同
    署九十六年度偵字第二０一八０號卷第三十六頁），復於本
    院準備程序中供述當時王成源說帳戶要做生意使用的等語；
    又證人即共同被告王成源於本院審理中亦結證稱：伊有向甲
    ○○拿她的兩本帳戶，一本是郵局的，一本是銀行的，這兩
    本是分二次，不同時間拿的，伊當時是跟他說要做生意，我
    有付錢給他，好像是第一次八千元，第二次一萬元；伊向甲
    ○○拿帳戶時，跟她說如果有存款簿能否借伊一、二本，她
    當時問伊借帳戶做什麼，伊說要跟人家作網路的生意，需要
    帳戶，他就說好，但是沒有說要借伊幾本，過一個禮拜左右
    ，伊再跟她講，她就先拿一本借伊，之後伊再跟她借，她再
    拿一本借伊等語，核與被告甲○○上開供述王成源向其收集
    帳戶之用途及交付帳戶資料之情節相符，並有被告甲○○上
    開彰化銀行、郵局帳戶之開戶資料及交易明細表在卷可稽。
    故依被告甲○○、證人王成源上開供證情節，顯見本案公訴
    人起訴被告甲○○於九十六年一月中旬某日，在臺北縣土城
    市○○路○段彰化銀行旁，以八千元之代價將其所開設之彰
    化銀行土城分行帳號00000000000000號帳戶
    存摺、提款卡及密碼出售予王成源，作為黃欽隆撥打電話恐
    嚇附表一所示鴿主匯款之帳戶，黃欽隆即以購得之賽鴿資料
    ，於附表一所示時間撥打電話恐嚇附表一所示鴿主匯款至被
    告甲○○之上開帳戶內之犯行，與前述繫屬於臺灣士林地方
    法院之九十六年度易字第一六四四號案件（下稱前案）起訴
    之幫助恐嚇取財犯罪事實相比較，被告甲○○所交付彰化銀
    行、郵局帳戶資料之對象同為王成源，交付帳戶資料之地點
    均在臺北縣土城市○○路○段附近，復徵之王成源向被告甲
    ○○收集帳戶時，係要其提供一至二本帳戶資料，嗣被告甲
    ○○於九十六年一月中旬某日先交付上開彰化銀行帳戶資料
    予王成源，約一星期後之同年二月間再交付其上開郵局帳戶
    資料予王成源等情，業據被告甲○○、證人王成源供證在卷
    ，有如前述。是被告先後二次各交付上開彰化銀行帳戶、郵
    局帳戶予王成源，外觀上縱可分割，然其二次交付日期相距
    一星期左右，時間甚為密接，且交付之地點均為土城市○○
    路○段附近，更係基於王成源同一次之要求，而均交付予同
    一人即王成源，堪認被告上開二次交付彰化銀行帳戶、郵局
    帳戶資料之舉動，係在時間甚為密接情形下，顯係基於單一
    幫助決意所為，應評價為一個幫助行為。至本案及前案之被
    害人不同，僅係被告甲○○一幫助行為，恐嚇取財之正犯因
    而得遂行多次恐嚇取財犯行，為一行為觸犯數罪名之想像競
    合犯關係，但因被告甲○○係基於單一之幫助犯意而先後交
    付上開彰化銀行帳戶、郵局帳戶資料予王成源，而為共同被
    告黃欽隆等人之數恐嚇取財犯行提供助力，被告甲○○僅為
    一幫助行為，自應成立單一之恐嚇取財幫助犯，故本案與前
    案為實質上一罪之同一案件。而本案經公訴人提起公訴後，
    係於九十六年十二月二十五日始繫屬於本院，有本院收文戳
    在卷足佐，從而本案公訴人係於前案追加起訴後，就同一案
    件向本院重行起訴，依法即有不合，依照上開說明，本件被
    告甲○○部分，應諭知不受理之判決。
據上論斷，應依刑事訴訟法第三百零三條第七款，判決如主文。
中    華    民    國    98    年    2     月    26    日
                    刑事第十二庭審判長法  官  白光華
                                      法  官  曾淑娟
                                      法  官  楊志雄
以上正本證明與原本無異
如不服本判決，應於判決送達後10日內敘明上訴理由，向本院提
出上訴狀 (應附繕本) ，上訴於臺灣高等法院。其未敘述上訴理
由者，應於上訴期間屆滿後20日內向本院補提理由書「切勿逕送
上級法院」。
                                      書記官  陳春銘
中    華    民    國    98    年    2     月    26    日
附表：恐嚇取財之被害人及匯款時間、地點、匯款金額
┌──┬────┬─────┬────────┬────┬───────┐
│編號│被 害 人│匯款時間  │匯  款  地  點  │匯款金額│匯  款  帳  戶│
├──┼────┼─────┼────────┼────┼───────┤
│一  │陳政宏  │96年1月26 │嘉義市○區○○路│5050元  │甲○○之彰化銀│
│    │        │日14時許  │附近之彰化銀行  │        │行土城分行帳號│
│    │        │          │                │        │00000000000000│
├──┼────┼─────┼────────┼────┼───────┤
│二  │林宗勳  │96年1月25 │嘉義縣新港鄉農會│5050元  │同上          │
│    │        │日13時許  │（匯款人李秀貴）│        │              │
├──┼────┼─────┼────────┼────┼───────┤
│三  │陳瑞煌  │96年1月25 │臺南縣佳里鎮農會│7000元  │同上          │
│    │        │日15時30分│佳興分部        │        │              │
├──┼────┼─────┼────────┼────┼───────┤
│四  │鍾春雄  │96年1月25 │臺南縣仁德鄉仁義│5050元  │同上          │
│    │        │日14時許  │三街京城銀行仁德│        │              │
│    │        │          │分行            │        │              │
├──┼────┼─────┼────────┼────┼───────┤
│五  │陳得雄  │96年1月26 │高雄市楠梓區興盛│2560元  │同上          │
│    │        │日13時35分│街大社郵局（匯款│        │              │
│    │        │許        │人高美鈴）      │        │              │
├──┼────┼─────┼────────┼────┼───────┤
│六  │張簡鳳鴻│96年1月26 │高雄市小港區玉山│5050元  │同上          │
│    │        │日14時許  │銀行林園分行    │        │              │
├──┼────┼─────┼────────┼────┼───────┤
│七  │劉展宏  │96年1月25 │高雄縣美濃鎮農會│5050元  │同上          │
│    │        │日14時許  │中壇分會        │        │              │
├──┼────┼─────┼────────┼────┼───────┤
│八  │李榮貴  │96年1月26 │高雄縣美濃鎮陽信│8000元  │同上          │
│    │        │日14時許  │銀行美濃分行    │        │              │
├──┼────┼─────┼────────┼────┼───────┤
│九  │劉永騰  │96年1月26 │高雄縣杉林鄉農會│4500元  │同上          │
│    │        │日14時許  │                │        │              │
├──┼────┼─────┼────────┼────┼───────┤
│十  │吳世春  │96年1月25 │屏東縣長治鄉合作│7510元  │同上          │
│    │        │日14時許  │金庫銀行屏南分行│        │              │
├──┼────┼─────┼────────┼────┼───────┤
│十一│曾山越  │96年1月26 │屏東縣長治鄉彰化│4000元  │同上          │
│    │        │日14時許  │銀行屏東分行    │        │              │
├──┼────┼─────┼────────┼────┼───────┤
│十二│陳煒權  │96年1月26 │屏東縣內埔鄉華南│2530元  │同上          │
│    │        │日13時許  │銀行內埔分行    │        │              │
├──┼────┼─────┼────────┼────┼───────┤
│十三│游盛欽  │96年1月26 │屏東縣內埔鄉內埔│6100元  │同上          │
│    │        │日13時許  │郵局            │        │              │
├──┼────┼─────┼────────┼────┼───────┤
│十四│楊玉鈴  │96年1月25 │屏東縣里港鄉里港│9000元  │同上          │
│    │        │日14時13分│郵局三和分部    │        │              │
├──┼────┼─────┼────────┼────┼───────┤
│十五│林永昆  │96年1月25 │臺南縣鹽水鄉鹽水│5050元  │同上          │
│    │        │日13時50分│郵局            │        │              │
├──┼────┼─────┼────────┼────┼───────┤
│十六│楊世忠  │96年1月26 │屏東縣高樹鄉高樹│5080元  │同上          │
│    │        │日13時20分│郵局            │        │              │
└──┴────┴─────┴────────┴────┴───────┘


司法院資訊處製作；財團法人民間司法改革基金會備份。
